臺灣臺北地方法院刑事判決　　　　　　　96年度訴字第1576號
公　訴　人　臺灣臺北地方法院檢察署檢察官
被　　　告　乙○○
　　　　　　　　　　（
指定辯護人　本院公設辯護人曾德榮
上列被告因強盜案件，經檢察官提起公訴（96年度偵字第19711
號），本院判決如下：
    主  文
乙○○犯攜帶兇器強盜罪，處有期徒刑柒年陸月。
    事  實
一、乙○○因其外婆不願意其續留在家裏，身上又無足夠之現金
    夠其生活，於民國96年9月21日某時，在其台北市○○路○段
    199巷1弄16號住處飲酒後，竟萌攜帶兇器強盜之犯意，意圖
    為自己不法之所有，自家中取出其外公張德財所有客觀上足
    以危害人之生命、身體安全，可供兇器使用之菜刀1把，旋
    於同日23時25分許，進入臺北市○○○路48號萊爾富便利商
    店內，手持上開菜刀指向離其約50公分遠正在櫃檯內工作之
    店員甲○○，並喝令「搶劫，我只要錢，我不想傷害你，把
    錢拿出來」，至使甲○○不能抗拒，遂即自店中收銀機內取
    出之新臺幣（下同）1100元，交付予乙○○。甲○○乘乙○
    ○拿錢不注意時，搶下乙○○手中菜刀，乙○○遂攜搶得之
    1100元逃出店外，甲○○乃在後追趕並請路人報警。嗣警於
    同日23時35分許，在臺北市松山區○○○路60巷內「博仁醫
    院」（起訴書誤載為博愛醫院）側門停放之救護車旁逮捕乙
    ○○，起出其搶得之1100元（該1100元業由甲○○領回），
    並自甲○○處扣得上開菜刀1把。
二、案經臺北市政府警察局松山分局報請臺灣臺北地方法院檢察
    署檢察官偵查起訴。
    理  由
一、訊據被告乙○○固坦承持將上開菜刀自被害人甲○○處搶得
    1100元，然否認有何攜帶兇器強盜犯行，辯稱：伊僅向被害
    人稱「我不想傷害你，把錢拿出來」等語，並未對被害人說
    「搶劫」，且「因為伊阿嬤說要把伊趕出去，伊沒有地方去
    ，伊就想來去住監獄好了。」，始犯本案云云。
二、經查：
  (1)被告如何於上開萊爾富便利商店內，手持上開扣案菜刀指向
    離其約50公分遠正在櫃檯內工作之被害人甲○○，並喝令「
    搶劫，我只要錢，我不想傷害你，把錢拿出來」，至使被害
    人甲○○不能抗拒，遂即自店中收銀機內取出1100元，交付
    予被告，被害人甲○○乘被告拿錢不注意時，搶下被告手中
    菜刀，被告攜搶得之1100元逃出店外，被害人甲○○乃在後
    追趕並請路人報警，警方在上開博仁醫院側門停放之救護車
    旁逮捕被告，並自甲○○處扣得上開菜刀之事實，業據證人
    即被害人甲○○於接受檢察官訊問及本院審理時證述明確在
    卷（見96年度偵字第19711號卷第39、40頁，本院96年11月
    13 日審判筆錄），核與被告於接受檢察官訊問時自白上開
    扣案菜刀，對被害人甲○○喝令「搶劫，我只要錢，我不想
    傷害你，把錢拿出來」等語，並搶得現金，上開扣案菜刀為
    被害人甲○○搶下，其後來在博仁醫院側門為警查獲之情節
    相符（見96年度偵字第19711號卷第30、31頁），又有上開
    菜刀1 把扣案可資佐證，及被害人甲○○被搶之1100元業由
    被害人領回，亦有被害人甲○○書立之贓物認領保管單附卷
    可參（見96年度偵字第19711號卷第13頁，雖然該贓物認領
    保管單係記載被害人領回1592元，然由於證人甲○○於接受
    檢察官訊問時即稱被搶走之現金大約1000元《見96年度偵字
    第19711號卷第39頁》，另證人甲○○於本院審理時又稱不
    敢確定贓物認領保管單所記載之1592元，全是被告搶得之金
    額，該店所損失金額，係事後店長利用帳冊計算出來《見本
    院96年11月13日審判筆錄》，可見證人甲○○被搶剎那間，
    因事態急迫，無法明確計算出被搶之確實金額，但基於離案
    發時間較短，記憶應較清晰之經驗法則，其接受檢察官訊問
    時所稱被搶走之現金大約1000元《見96年度偵字第19711 號
    卷第39頁》之說詞，應較符合事實，自難因證人甲○○書立
    之贓物認領保管單記載其領回1592元，即認定被害人甲○○
    被搶之現金為1592元；況再徵之被告自接受檢察官訊問起至
    本院審理時均稱其中492元為其所有非搶得之現金等語，由
    於無論被告搶得之現金為1592元或1100元，就被告之行為構
    成攜帶兇器強盜罪而言，實無多大差別，若非被告確認其搶
    得之現金僅為11 00元，被告應無就此一再爭執證人甲○○
    領回之1592元，其中492元為其所有非搶得之現金之必要，
    從而，基於罪疑惟輕之法理，僅認定被告搶得之現金為1100
    元《1592元減492元剩1100元》，特此敘明），準此足見，
    被害人甲○○證訴之內容，應非虛偽，而被告於接受檢察官
    訊問時之自白與事實相符，堪以採信。
  (2)又被告雖辯稱：「因為伊阿嬤說要把伊趕出去，伊沒有地方
    去，伊就想來去住監獄好了。」，始犯本案云云，然若被告
    一開始即計劃以搶被害人甲○○，達成進入監獄之目的，依
    常情而言，被告應會留在現場，等候被害人甲○○或警方前
    來逮捕，而不至於逃離上開便利商店，以躲避被害人甲○○
    或警方逮捕，而徵之如前述被告係先搶得被害人甲○○交付
    之現金，因遭被害人甲○○奪下手中菜刀後，被告攜帶攜搶
    得之1100元逃出上開便利商店外，又因被害人甲○○在後追
    趕並請路人報警，警方始在上開博仁醫院側門逮捕被告之情
    節以觀，可見被告搶得現金後，遂即逃離上開便利商店（此
    據被告自承在卷，見本院96年11月2日準備程序筆錄），顯
    無留在現場等候被害人甲○○或警方逮捕之情狀，準此足徵
    ，被告所謂：「因為伊阿嬤說要把伊趕出去，伊沒有地方去
    ，伊就想來去住監獄好了。」，始犯本案之辯解，不符常情
    ，顯係卸責之詞，委無可取。因此，從被告持菜刀命被害人
    甲○○交出現金，進而逃離現場之情節，足見被告確有為自
    己不法之所有之強盜意圖無訛。
  (3)另雖然被告為女子，而被害人甲○○為男子，但如前述被告
    於夜間11時許，持上開菜刀指向被害人甲○○，並喝令「搶
    劫，我只要錢，我不想傷害你，把錢拿出來」，因案發當時
    為夜間11時許，且上開便利商店內僅被害人甲○○一人值班
    ，又被告所持菜刀離被害人甲○○僅約50公分遠（此據證人
    甲○○證述在卷，見本院96年11月13日審判筆錄），且本件
    被告持以行搶被害人甲○○之菜刀，「連手把大約27.5公分
    長度，刀刃寬度是8. 5公分，是金屬材質的，手把是以木頭
    為附木」，此經本院審理時當勘驗屬實（見本院96年11月13
    日審判筆錄），且該菜刀之刀刃甚為鋒利，此有該菜刀之相
    片4紙可參（見96年度偵字第19711號卷第24、25頁），可見
    該菜刀客觀上足以危害人之生命、身體安全，因此被告此一
    有形之脅迫行為，當已使被害人甲○○達於喪失意思自由而
    不能抗拒之程度，而交付其監管中之現金無訛。
  (4)至於被告雖稱「我有精神病，慢性情感性精神病及恐慌症，
    我一直都有看醫生。」、「86年間曾患精神病」等語（見本
    院96年10月24日訊問筆錄、96年11月13日審判筆錄），且指
    定辯護人聲請將被告送精神鑑定云云，然徵之證人甲○○業
    已證稱「（當時被告進到你們超商搶的時候，你有沒有注意
    到被告精神狀況如何？）我個人是感覺還正常，蠻清醒的。
    」、「（被告當時跟你講說要搶你的錢，希望你交錢，不會
    傷害你，當時他的行為，有沒有舉止怪異，或是說了一些聽
    不太懂的話？）沒有感覺到。」等情（見本院96年11月13日
    審判筆錄），且被告亦自承「（你在犯本案之前或在當時，
    你的精神狀態有無異常的情形？）沒有異常，我有喝一點酒
    ，是很舒服的走動。」等語（見本院96年11月13日審判筆錄
    ），再參酌被告於96年9月21日23實35分許為警查獲後，於
    翌日（即96年9月22日）凌晨2時10分許接受警方詢問時，均
    能明確回答警方有關如何犯案之問題，並無達非所問之情節
    出現（見96年度偵字第19711號卷第5、6、7頁之警方調查筆
    錄），可見被告被告行搶前後之精神狀況，應無異常，尚不
    因被告86年間曾患精神病，而影響被告於96年9月21日23時
    許之精神狀況；且被告行搶前，固然曾喝酒，然被告為警查
    獲後，經警實施酒精呼氣測試結果，其呼氣測試值為酒精濃
    度僅為0.17MG/L ，此有被告之酒精呼氣測試表附卷可稽（
    見96年度偵字第19711號卷第14頁），而由於經實施酒精呼
    氣測試結果，其呼氣測試值為酒精濃度達0.25MG/L者，始可
    能係輕度協調功能降低之程度，此有行政院國軍退除役官兵
    輔導委員會台北榮民總醫院88年8月5日（88）北總內字第26
    868號函所附之附件二文件附可參卷，準此可知被告案發當
    時，其協調功能尚未降低，其注意力並不因被告行搶前曾喝
    酒，而無法集中。綜上，指定辯護人聲請將被告送精神鑑定
    一節，顯無必要，附此敘明。
三、綜上，本件事證明確，被告上開強盜犯行，足堪認定，應論
    罪科刑。
四、如前述被告持以行搶之菜刀，客觀上足以危害人之生命、身
    體安全，堪認可供兇器使用，是被告所為，係犯刑法第330
    條第1項、第321條第1項第3款之攜帶兇器強盜罪。爰審酌被
    告年輕力壯，不思以正當手段謀取生活之道，竟攜帶菜刀強
    取他人財物，對被害人甲○○及社會治安所造成之危害匪淺
    ，兼衡其犯罪之動機、目的、手段、國中肄業之智識程度（
    見96年度偵字第19711號卷第5頁警方調查筆錄教育程度欄之
    記載），所強盜之財物業經被害人甲○○領回，此部分損失
    尚非重大，暨被告事後猶飾詞否認犯行，悔意不深之態度等
    一切情狀，量處如主文所示之刑，以資懲儆。
五、扣案之菜刀1把，雖係供被告犯上開強盜犯行所用之物，但
    為被告外公張德財所有，並非被告所有，此據被告供承在卷
    （見本院96年10月24日訊問筆錄），又不屬違禁物，自不能
    宣告沒收，附此說明。
據上論斷，應依刑事訴訟法第299條第1項前段，刑法第330條第1
項、第321條第1項第3款，判決如主文。
本案經檢察官賴秋萍到庭執行職務。
中　　華　　民　　國　　96　　年　　11　　月　　27　　日
　　　　　　　　　刑事第十三庭  審判長法　官　黃俊明
                                      法　官  李明益
                                      法　官  郭顏毓
上正本證明與原本無異。
如不服本判決，應於判決送達後10日內向本院提出上訴狀（應抄
附繕本）。告訴人或被害人如對於本判決不服者，應具備理由請
求檢察官上訴，其上訴期間之計算係以檢察官收受判決正本之日
期為準。
                                      書記官  黃鈴容
中　　華　　民　　國　　96　　年　　11　　月　　27　　日
附錄法條：
刑法第330條
（加重強盜罪）
犯強盜罪而有第 321 條第 1 項各款情形之一者，處 7 年以上有
期徒刑。
前項之未遂犯罰之。
